臺灣高雄地方法院刑事判決　　　　　　　93年度訴字第3323號
公　訴　人　臺灣高雄地方法院檢察署檢察官
被　　　告　辛○○
　　　　　　　　　　 (
　　　　　　壬○○
　　　　　　乙○○
共　　　同
選任辯護人　曾子珍律師
上列被告等因強盜等案件，經檢察官提起公訴（93年度偵字第21
987 號、93年度偵字第24020 號）及移送併辦（臺灣臺北地方法
院檢察署93年度偵字第19934 號），本院判決如下：
    主  文
辛○○、壬○○連續意圖為自己不法之所有，結夥三人以上，搶
奪他人之動產，各處有期徒刑柒年貳月。
乙○○連續意圖為自己不法之所有，結夥三人以上攜帶兇器，搶
奪他人之動產，處有期徒刑年拾月。
    事  實
一、辛○○、壬○○均係自幼為瘖啞之人，前於民國91年間因強
    盜案件，先後經臺灣板橋地方法院、臺灣高等法院均判決有
    期徒刑7 年後，為最高法院以94年度台上字第3229號判決撤
    銷原判決發回台灣高等法院，現於臺灣高等法院更審中（未
    構成累犯）。渠等猶不知悔改，另共同基於意圖為自己不法
    所有之概括犯意聯絡，謀議搶奪甫自金融機構領款離開之民
    眾，而連續為下列行為：
  (一)辛○○、壬○○於93年9 月6 日上午某時，在高雄市○○區
    ○○路第一銀行前，見丁○○自前揭銀行提領新台幣（下同
    ）25萬元，並坐上甲○○所騎之機車離去。壬○○即騎乘車
    牌號碼不詳（以白色膠帶貼住）之三陽牌銀色重型機車1 部
    後載辛○○，尾隨共同騎乘機車之甲○○、丁○○後。於同
    日上午11時38分許，在高雄市○○區○○路151 巷27號前，
    壬○○騎乘上開機車趨近甲○○等二人所共同騎乘之機車，
    趁丁○○不及防備之際，先由辛○○動手以腕力搶取丁○○
    掛於左肩夾於左腋下之紙袋1 個（其內裝有現金25萬元、第
    一銀行提款卡、印章、三星牌手機等物），一時未能得手，
    而與丁○○互為拉扯，壬○○見狀亦隨即加入行搶，丁○○
    因而跌下機車，後為辛○○下車趁隙搶得上開紙袋後，旋即
    跳上在旁接應之壬○○所騎乘重型機車逃離現場，並將搶得
    之現金朋分花用精盡，其餘物品則均已丟棄。
  (二)辛○○、壬○○另夥同有相同犯意聯絡姓名年籍均不詳之成
    年男子2 人，結夥三人以上，於93年9 月30日上午10時30分
    許，在高雄市楠梓區○○○路郵局前，見己○○自上開郵局
    提領120 萬元，並將裝有上開金錢之紙袋2 個（每個紙袋各
    裝60萬元）置放於其女庚○○所騎乘輕型機車之置物箱內，
    由庚○○騎乘機車搭載己○○離去。壬○○等4 人即分別騎
    乘2 部車號不詳之重型機車（其中1 部由壬○○騎乘後載辛○○，另2 人則共騎乘另1 部重型機車）尾隨共同騎乘機車
    之庚○○、己○○後。於同日上午10時35分許，在高雄市○○區○○路與加昌路口，前1 部機車上姓名年籍不詳之成年
    男子則乘機出其不意起腳踢倒庚○○、己○○所共同騎乘之
    輕型機車，後1 部機車上之辛○○、壬○○立即下車，趁庚○○、己○○跌倒在地尚不及防備之際，迅即拔取庚○○插
    於機車上之鑰匙開啟機車置物箱，伸手搶取己○○置於機車
    置物箱內裝有現金120 萬元之紙袋2 個。庚○○等二人隨即
    爬起欲奪回上開紙袋，於雙方爭奪紙袋過程中，其中1 紙袋
    內部分現金20萬元因紙袋破裂而掉落地面，並為庚○○等二
    人所拾回，辛○○、壬○○等人於得手餘款100 萬元後，旋
    即共同騎乘機車朝高雄市○○路橋方向逃逸，並將搶得之現
    金朋分花用精盡。
  (三)辛○○、壬○○於93年10月8 日下午2 時30分許，在高雄市
    前鎮區○○路國泰世華銀行前，見丙○○於上開銀行提領現
    款後駕駛自用小客車離去。辛○○即騎乘車牌號碼不詳之重
    型機車1 部後載壬○○，尾隨駕駛自用小客車之丙○○後。
    於同日下午3 時許，在高雄市○鎮區○○路與福祥街口，趁
    丙○○下車於車前查看戊○○修補遭刺破之自用小客車右前
    輪胎未及防備之際，由辛○○騎乘上開機車迅速駛近自用小
    客車，壬○○旋即下車打開丙○○之自用小客車駕駛座（即
    左前方）車門，伸手搶取丙○○置於右前座椅上之手提袋1
    個（內裝有現金518,376 元、手機、個人證件、存摺等），
    得手後旋即跳上在旁接應之辛○○所騎乘之重型機車逃離現
    場，並將搶得之現金朋分花用精盡，其餘物品則均已拋棄。
  (四)辛○○、壬○○另夥同有相同犯意聯絡且亦自幼為瘖啞人之
    乙○○，結夥三人以上，謀議搶奪自金融機構領款離開之民
    眾，並由乙○○先行進入金融機構選定目標後通知辛○○、
    壬○○行搶。於93年10月28日上午11時許，乙○○先行進入
    高雄市○○路與博愛路口之彰化銀行內監看客戶領款情形以
    尋找作案目標，乙○○見劉淑貞獨自提領40萬元，即尾隨其
    後，並以手勢通知在外埋伏等候之辛○○、壬○○。劉淑貞
    則將裝有上開現金之牛皮紙袋1 個置於機車置物箱內後騎乘
    機車離去。辛○○即騎乘車牌號碼NY9-206 號銀色三陽牌重
    型機車1 部，後搭載壬○○，乙○○則另獨自騎乘車牌號碼
    MR3-609 號重型機車1 部，三人尾隨騎乘機車之劉淑貞後。
    於同日上午11時5 分許，在高雄市○○區○○路226 號劉淑
    貞任職之公司前，趁劉淑貞打開機車置物箱欲取出上開裝有
    現金40萬元之牛皮紙袋未及防備之際，壬○○下車跑自劉淑
    貞左前側動手以腕力搶取劉淑貞之上開牛皮紙袋，得手後旋
    即跳上在旁接應之辛○○所騎乘之上開重型機車逃離現場，
    乙○○亦隨即騎乘重型機車逃離現場。嗣後隨即為警分別於
    如附表所示之時、地查獲辛○○等三人，並自壬○○身上起
    獲現金40萬元等物。
二、乙○○基於意圖為自己不法之所有之概括犯意，除與辛○○
    等二人有犯意聯絡，共同搶奪劉淑貞財物外（即上揭第一點
    第(四)小點），先前另夥同有相同犯意聯絡且亦為瘖啞人之癸○○（經臺灣臺北地方法院於94年5 月27日以93年度訴字第
    1737號判處有期徒刑3 年6 月，並應於刑之執行完畢或赦免
    後，令人勞動場所，強制工作3 年）等人，共同謀議搶奪甫
    自金融機構領款離開之民眾，並由乙○○選定目標，而連續
    為下列行為：
  (一)乙○○夥同有相同犯意聯絡之癸○○及姓名年籍均不詳之成
    年男子2 人，結夥三人以上，於93年9 月3 日上午11時許，
    由乙○○先進入台北市大安區○○○路○ 段177 號彰化商業
    銀行大安分行內監看銀行內客戶領款情形以尋找作案目標，
    乙○○見胥凌獄自銀行提領30萬元後，即尾隨其後，以手語
    暗示在外把風之癸○○，再由癸○○以手語通知另2 名姓名
    年籍不詳之成年男子，由該2 名男子共騎乘1 部機車，癸○○獨自騎乘1 部機車，尾隨搭乘車號826-CE號計程車之胥凌
    獄。於同日11時15分許，在台北市○○路○ 段139 巷口處，
    趁胥凌獄下車不及防備之際，由坐於共乘機車後座之人下車
    ，徒手搶奪胥凌獄所有握在手上之白色塑膠袋1 只（內有現
    金30萬元），得手後，再跳上其原所乘坐之接應機車，由台
    北市○○路○ 段南往北逆向行駛往台北市○○○路方向加速
    逃逸，並將搶得之現金朋分花用精盡，其餘物品則均已丟棄
    。
  (二)乙○○夥同有相同犯意聯絡之癸○○、石國基及姓名年籍均
    不詳之成年男子1 人，結夥三人以上，於93年9 月7 日下午
    3 時許，由乙○○先進入台北市大安區○○○路○ 段178 號
    台北銀行金華分行內監看銀行內客戶領款情形以尋找作案目
    標，乙○○見林麗麗自銀行提領50萬元後，即尾隨其後，以
    手語暗示在外把風之癸○○，再由癸○○以手語通知石國基
    及另名姓名年籍不詳之成年男子，由此二人共同騎乘1 部機
    車尾隨騎乘腳踏車之林麗麗。於同日下午3 時20分許，在台
    北市大安區○○○路○ 段153 號之青田郵局左側門口人行道
    上，趁林麗麗停放腳踏車不及防備之際，由石國基手持可供
    為兇器使用、非槍砲彈藥刀械管制條例管制之刀子1 把（未
    扣案），割斷林麗麗綁在腳踏車把手上之皮包背帶，而搶走
    林麗麗所有放置於腳踏車置物籃內之黑綠色皮包1 只（內有
    502,500 元、駕照、行照、存摺及印章等物），得手後，再
    跳上該名姓名年籍不詳男子所騎乘之接應機車後，由台北市
    ○○○路1 段東往西朝台北市○○○路口方向加速逃逸，並
    將搶得之現金朋分花用精盡，其餘物品則均已丟棄。
  (三)乙○○夥同有相同犯意聯絡之癸○○及姓名年籍均不詳之成
    年男子2 人，結夥三人以上，於93年9 月17日上午11時40分
    許，由乙○○先進入台北市大安區○○○路○ 段180 號台灣
    銀行和平分行內監看銀行內客戶領款情形以尋找作案目標，
    乙○○見吉同實自銀行提領現金後，即尾隨其後，以手語暗
    示在外把風之癸○○，再由癸○○以手語通知另2 名姓名年
    籍不詳之成年男子，由該2 名男子共騎乘機車尾隨吉同實，
    在台北市○○區○○街38巷7 號前，趁吉同實不及防備之際
    ，由坐於後座姓名年籍不詳之男子下車，徒手搶走吉同實所
    有皮包1 只（內有美金10,000元、新台幣60,200元），得手
    後，該名男子即跳上另名不詳年籍姓名男子所騎乘之接應機
    車往台北市○○街38巷6 弄方向逆向行駛逃逸，並將搶得之
    現金朋分花用精盡，其餘物品均已丟棄。
三、案經高雄市政府警察局刑事警察大隊及高雄市政府警察局楠
    梓分局報請臺灣高雄地方法院檢察署檢察官偵查起訴及臺灣
    臺北地方法院檢察署檢察官移送併案審理。
    理  由
一、關於證據能力部分：
  (一)按被告以外之人於偵查中向檢察官所為陳述，除顯有不可信
    之情況者外，得為證據，刑事訴訟法第159 條之1 第2 項定
    有明文。又參酌上開條文之立法理由略以：現階段刑事訴訟
    法規定檢察官代表國家偵查犯罪、實施公訴，依法其有訊問
    被告、證人及鑑定人之權，證人、鑑定人且須具結，而實務
    運作時，偵查中檢察官向被告以外之人所取得之陳述，原則
    上均能遵守法律規定，不致違法取供，其可信性極高，為兼
    顧理論與實務，爰於第二項明定被告以外之人於偵查中向檢
    察官所為陳述，除顯有不可信之情況者外，得為證據。是被
    告以外之人前於偵查中已具結而為證述，除反對該項供述得
    具有證據能力之一方，已釋明「顯有不可信之情況」之理由
    外，不宜以該證人未能於審判中接受他造之反對詰問為由，
    即遽指該證人於偵查中之陳述不具證據能力，方符前揭法條
    之立法意旨。是證人丁○○、甲○○、己○○、庚○○、丙○○、劉淑貞、胥凌獄、林麗麗於檢察官偵查時所為陳述，
    被告已表示沒有意見（見本院卷第183 頁），且未曾提及檢
    察官在偵查時，有任何不法取供之情形，是客觀上並無顯不
    可信之情況，前揭證人於偵查中之陳述自具有證據能力。
  (二)次按被告以外之人於審判外之陳述，雖不符前4 條之規定，
    而經當事人於審判程序同意作為證據，法院審酌該言詞陳述
    或書面陳述作成時之情況，認為適當者，亦得為證據。當事
    人、代理人或辯護人於法院調查證據時，知有第159 條第1
    項不得為證據之情形，而未於言詞辯論終結前聲明異議者，
    視為有前項之同意，刑事訴訟法第159 條之5 定有明文。立
    法意旨在於傳聞證據未經當事人之反對詰問予以核實，乃予
    排斥，惟若當事人已放棄對原供述人之反對詰問權或未聲明
    異議，基於證據資料愈豐富，愈有助於真實發現之理念，且
    強化言詞辯論主義，法院自可承認該傳聞證據擁有證據能力
    。經查，被害人胥凌獄、林麗麗、吉同實於警詢中之陳述（
    胥凌獄、林麗麗於檢察官偵訊中過於簡短，吉同實未於檢察
    官偵查中到庭，渠等於警詢所證較完整及豐富），雖均係被
    告以外之人於審判外之陳述，性質上屬傳聞證據，然被告乙○○嗣後於本院審理時就起訴及併案之犯罪事實均已坦承全
    部犯行，而不再爭執（見本院卷第348 頁），亦未再請求傳
    訊上揭被害人到庭作證而放棄詰問，且未再明示反對作為證
    據，又本院審酌該言詞陳述作成時之情況，並查無其他不法
    之情狀，衡諸上開說明，自得為本案之證據，附此敘明。
二、認定犯罪事實所憑之證據：
  (一)上揭事實欄一第(一)點之犯罪事實（即被告辛○○、壬○○共
    同搶奪被害人丁○○財物部分），業據被告辛○○、壬○○
    於本院審理時坦承不諱，核與證人丁○○於本院審理時證稱
    ：93年9 月6 日上午，伊與同事（甲○○）一起到第一銀行
    去領廠商要的帳款25萬元，伊坐在後座，並將紙袋放在左手
    臂下，外面有穿1 件外套，後來我們就一起騎車離開，大概
    在高雄市○○區○○路151 巷27號前，有1 台機車慢慢靠近
    我們機車，後座很壯之男生就動手搶取伊紙袋，前座之人也
    加入一起搶奪，後來紙袋被強扯拉走，伊已經跌倒，前座男
    同事反應比較快就往前追，搶到紙袋的那一位後座之人就隨
    即跳上車然後離去，伊在後面大喊搶劫，總共損失25萬元及
    一些私人物品，我們各還一半的錢給公司，庭上被告（手指
    被告辛○○）有搶伊，而前座之人係被告壬○○（並以手指
    ）等語（見本院卷第401 至403 頁審判筆錄）、證人甲○○
    於檢察官偵查中證稱：93年9 月6 日上午伊載公司會計丁○○去第一銀行領錢，領完錢後，丁○○將第一銀行提款卡、
    印章、現金25萬元、三星牌手機等物放在紙袋內，紙袋有提
    把，她穿過手肘夾在左手下，身體外面披1 件外套，當時她
    穿裙子是側坐，伊騎很快，途中有2 名歹徒共騎乘1 部三陽
    牌銀色重型機車，還故意一直看我們並與我們平行行駛約有
    3 至5 公尺，當時還以為他們要超車，在當日上午11 時38
    分許，我們行經高雄市○○區○○路151 巷27號前，伊有一
    點減速，他們就下手行搶了，後座男子先出手搶丁○○藍色
    絨紙袋，然後前座男子出右手幫忙搶，他們還在拉扯中，伊
    機車倒地起身回頭要來幫忙，可是那時整個紙袋被搶走了，
    丁○○有大叫「搶劫」；當我們遭搶時，伊曾面對歹徒，所
    以很清楚他們的特徵，他們身材及體型都很高大壯碩，警方
    有提供照片讓伊指認，前座男子應該就是壬○○，伊本身就
    有176 公分，95公斤，伊看到前座男子身高比伊還高大、還
    胖，後座男子大約也有180 公分，80、90公斤左右。他們和
    丁○○搶奪過程中都沒有出聲，得手後要離去時，後座男子
    有回頭看我們，身材就像警方所提供之辛○○照片一樣等語
    〔見93年度偵字第21987 號偵查卷（下稱偵卷(一)）第72 至
    74頁之偵訊筆錄〕相符，並有93年9 月6 日11時38分許被告
    辛○○、壬○○二人騎乘機車於高雄市○○區○○路151 巷
    27號前之監錄影像（列印照片1 幀，見偵卷(一)第111 頁）、
    被告辛○○所持用行動電話0000000000號之通聯紀錄及基地
    台位置（被告辛○○於同日11時43分45秒，在犯罪現場附近
    之高雄市楠梓區○○○路60號4 樓持用手機收發簡訊之通聯
    記錄，見警卷(一)第66頁）等件附卷可證，足認被告辛○○、
    壬○○上開自白確與事實相符，而堪信為真實。是被告辛○○、壬○○有事實欄一第(一)點共同搶奪丁○○財物之犯行，
    堪以認定。
  (二)上揭事實欄一第(二)點之犯罪事實（即被告辛○○、壬○○共
    同搶奪被害人己○○財物部分），業據被告辛○○、壬○○
    於本院審理時坦承不諱，核與證人己○○於檢察官偵查中證
    稱：93年9 月30日上午10時30分許，伊女兒庚○○載伊去高
    雄市楠梓區○○○路郵局領錢，伊領完錢時有注意四週情形
    ，看到被告辛○○剛戴上全罩式安全帽並將安全帽罩子打開
    ，有看到他眼部及鼻子部分，當時伊覺得很奇怪，伊與庚○○就騎車離開，到高雄市○○區○○路上伊發現後面有2 部
    機車4 人尾隨，後來前1 部機車上之人就用腳踢倒我們機車
    ，隨即有人下車持我們機車鑰匙開啟機車置物箱搶錢，我們
    錢是用2 個紙袋各裝60萬元，1 個紙袋被他們搶走，另一個
    紙袋在搶時紙袋破裂，被搶走40萬元，庚○○有搶回20萬元
    ，伊當時是和另一歹徒在拉扯並用安全帽打他背部；被告壬○○就是後座男子，被告辛○○是騎乘機車之前座男子，當
    日伊以安全帽所打之人就是後座之壬○○等語（見偵卷(一)第
    215 至217 頁之偵訊筆錄），於本院證稱：伊當時看到（手
    指庭上中間那一位壬○○）正在搜刮伊椅墊下置物箱之財物
    ，就隨手拿起安全帽打他幾下等語（見本院卷第410 頁審判
    筆錄）及證人庚○○於本院審理時證稱：93年9 月30日當日
    伊和父親己○○去郵局領120 萬元，準備要去右昌那邊國泰
    銀行繳房屋貸款，因己○○不會匯款，所以習慣領現金，於
    領完錢後，就騎機車往楠梓高架橋方向，因己○○一直跟伊
    說有人尾隨，伊就騎很快，在高架橋附近那邊有建高鐵的地
    方，就有1 部機車後座之人用腳踢我們機車，我們就摔下機
    車，另有1 部機車又跟過來，他們總共有2 車4 個人，我們
    還來不及爬起來之際，有2 個體型高大男子下車，並跟（先
    爬起來之）己○○拉扯，其中1 個人就拿機車鑰匙去開機車
    置物箱，伊就馬上跑過去與該男子拉扯，該男子打開置物箱
    ，拿走我們的現金，拉扯之中伊就扯破了裝現金之紙袋，現
    金掉落一地，我們將現金分成2 個紙袋，其中1 個他已經拿
    到手上，他即伸手拾起地上之錢，並由另外一個人騎機車載
    他離去，伊撿回20萬元而已等語（見本院卷第406 至408 頁
    ），除證人己○○之上開證詞與被告辛○○、壬○○上揭自
    白騎車之人實應為壬○○，後座（及被打）之人為辛○○，
    恰好相反有誤外，其餘情節均相符，並有93年9 月30日上午
    10時13分許被告壬○○、辛○○共同騎乘重型機車行經案發
    現場附近之高雄市○○區○○路之監錄影像（列印照片2幀
    ，見偵卷(一)第255 頁）、被告辛○○所持用行動電話0000
    000000號於93年9 月30日之通聯紀錄及基地台位置（見偵卷
    (一)第115 頁）等件附卷可佐，足認被告辛○○、壬○○上開
    自白確與事實相符，而堪信為真實。是被告辛○○、壬○○
    有事實欄一第(二)點共同搶奪己○○財物之犯行，堪以認定。
  (三)上揭事實欄一第(三)點之犯罪事實（即被告辛○○、壬○○共
    同搶奪被害人丙○○財物部分），業據被告辛○○、壬○○
    於本院審理時坦承不諱，核與證人丙○○於檢察官偵查中證
    稱：於93年10月8 日下午2 時30分許，伊至高雄市○鎮區○○路國泰世華銀行內領款51萬多元，後開車要回公司，通過
    高雄市○鎮區○○路與福祥街口，覺得汽車狀況怪異，伊將
    所駕自用小客車併排在路邊下車查看，才知道右前輪沒氣，
    伊就上車並將車門上鎖打電話給伊公司特約之保養廠，接著
    在車上等了約10分鐘修理人員到達，因保養場人員未將車拖
    至修理廠，伊覺得奇怪才下車問怎麼回事，修理人員說輪胎
    破掉，經過灌氣測試後，發現輪胎側面被刺破，伊當時才想
    到之前車子動了1 下很奇怪，就站了起來，突然有1 人靠近
    伊駕駛座邊，有1 名歹徒就打開伊左邊駕駛座車門，搶走伊
    放在右前座椅上之手提袋，裡面有手機、證件、存摺及現金
    518,376 元，得手後立即跳上另1 名歹徒所騎乘在旁等候接
    應之銀行重型機車，當時伊看到歹徒拿伊手提袋時，有上前
    要拉回伊的手提袋，但伊只碰到後座歹徒身上所穿米黃色上
    衣，之後二名歹徒就共同騎乘機車逃逸，後座歹徒很壯碩，
    約80、90公斤，就和警詢時警方所提供之壬○○照片一樣。
    壬○○就是下手行搶之後座男子，辛○○是騎乘機車之前座
    男子等語（見偵卷(一)第227 至229 頁偵訊筆錄）、證人戊○○於本院審理時證稱：當時是她（丙○○）打電話跟伊說她
    輪胎破掉，叫伊幫她修車，伊去看時，是看到她的輪胎被人
    刺破，就拿工具下來修輪胎，她尖叫一聲，就看到她跟1 位
    先生拉扯，那時候她就喊搶劫；丙○○拉到的那1 位先生已
    經被用機車載走，他坐在後座，就是拿錢的那一個人，丙○○去拉他的衣服，那個人就把衣服甩開，丙○○就放手了，
    伊就繼續追；他們是騎機車逆向過來，由後座之人下車去開
    車門，很快就把錢拿走了，錢是放在副駕駛座，伊當時已經
    用千斤頂把車子右前輪頂高，且當時車子是臨時併排停在車
    道上靠近其他車輛，副駕駛座那邊車門已無空間，他們騎車
    過來之後就順勢把駕駛座車門打開，並伸入把錢拿走相符（
    見本院卷第411 至413 頁審判筆錄），足認被告辛○○、壬○○上開自白確與事實相符，而堪信為真實。是被告辛○○
    、壬○○有事實欄一第(三)點共同搶奪丙○○財物之犯行，堪
    以認定。
  (四)上揭事實欄一第(四)點之犯罪事實（即被告共同搶奪被害人劉
    淑貞財物部分），業據被告辛○○、壬○○、乙○○於本院
    審理時坦承不諱，核與證人劉淑貞於檢察官偵查中證稱：「
    於93年10月28日上午10時5 分許（應係11時5 分許之誤，警
    卷(一)第29、30頁可佐），在高雄市○○區○○路226 號，即
    我工作的興成通運公司前面，被搶了40萬（元）。因為當天
    公司要付給司機運費，我是公司的會計，所以當天上午10時
    （應係11時之誤）左右，我在高雄市○○路與博愛路口之彰
    化銀行領了40萬（元），銀行櫃台將40萬（元）用我自己準
    備的1 個牛皮紙袋（高雄市監理處）裝好交給我，我將紙袋
    放在所騎乘機車的置物箱內後，騎機車沿博愛路往右轉龍德
    路回公司，到公司門口前打開置物箱要拿起紙袋時，突然有
    1 輛銀灰色重（型）機車騎到公司旁門口，前座男子戴黑色
    全罩式安全帽穿夾克內有格子襯衫，後座男子戴全罩式安全
    帽穿條紋背心，花色圓領T 恤，後座男子下車跑到我左前側
    從我手中搶走紙袋後跳上機車，前座男子立即騎乘機車載後
    座男子逃逸，搶我的人是高高壯壯，騎車人也是高高但較瘦
    」、「我在銀行內等待有注意到1 個女子，年約30多歲，當
    時她手裡拿著1 只大包包坐在我的附近，我領好錢接過紙袋
    走出銀行後，她有跟著我走出銀行，我將錢放置物箱時，她
    正站在我的前方，當我被搶時，她人也在現場附近，就我公
    司門口走廊，不過她沒有動手」、「（是否這名女子？提示
    卷內「乙○○」照片）是，就是她，也是這個包包」、「（
    警方所查獲的男子的男子「壬○○」、「辛○○」是否就是
    騎乘機車下手行搶歹徒？提示卷內「壬○○」、「辛○○」
    照片）是，壬○○就是下手搶我紙袋的後座男子，辛○○是
    騎乘機車的前座男子，但是照片上衣服與我被搶時不同，比
    較瘦的男子是騎車，較壯男子是行搶的人」、「（你對附卷
    的贓物認領保管單、扣押物品目錄表、照片有何意見？）沒
    有，那件有卡通圖案的衣服就是下手行搶的後座男子所穿的
    衣服，另外那個紙袋是我領錢時自己準備給銀行櫃台裝錢的
    紙袋沒錯」等語（見偵查(一)卷第221 至223 頁偵訊筆錄）相
    符，並有自被告壬○○身上起獲之40萬元及作案花色衣服（
    卡通圖案）1 件（參扣押物品清單，本院卷第131 頁）、劉
    淑貞出具之贓物認領保管單（警卷(一)第32頁）、自被告乙○○身上起獲之彰化銀行匯款申請書1 張（參扣押物品清單，
    見本院卷第133 頁）、扣押物照片5 幀（見警卷(一)第44頁）
    附卷可證。足認被告辛○○、壬○○、乙○○上開自白確與
    事實相符，而堪信為真實。是被告辛○○、壬○○有事實欄
    一第(四)點共同搶奪劉淑貞財物之犯行，堪以認定
  (五)上揭事實欄二第(一)點之犯罪事實，業據被告乙○○於本院審
    理時坦承不諱，核與告訴人胥凌獄於警詢及檢察官偵查中指
    述或證稱：伊於93年9 月3 日上午11時許，在台北市○○○
    路○ 段177 號之彰化商業銀行大安分行提領30萬元後，於銀
    行門口搭乘車號號碼826-CE號計程車返家時，於同日上午11
    時15分許，在台北市○○路○ 段139 巷口下車時，遭1 名男
    子從機車後座上跳下，徒手搶走手上白色塑膠袋1 只（內有
    現金30萬元），跳上機車後由辛亥路（南往北）逆向行駛右
    轉台北市○○○路逃逸，當日伊背對搶匪，而未看到搶匪等
    語相符〔見93年度偵字第19934 號偵查卷(3)（下稱台北偵查
    卷(3)）第197 、238 頁〕，並有93年9 月3 日彰化商業銀行
    大安分行及台北市○○街、辛亥路口之監視錄影帶翻拍照片
    共5 幀在卷可證（見台北偵查卷(3)第209 至211 頁），足認
    被告乙○○上開自白確與事實相符，而堪信為真實。是被告
    乙○○有事實欄二第(一)點共同搶奪胥凌獄財物之犯行，堪以
    認定
  (六)上揭事實欄二第(二)點之犯罪事實，業據被告乙○○於本院審
    理時坦承不諱，核與證人林麗麗於警詢及檢察官偵查中證稱
    ：伊在93年9 月7 日下午3 時許，前往台北市大安區○○○
    路○ 段178 號台北銀行（金華分行）提領50萬元後，放在伊
    黑綠色皮包內，伊把皮包放在伊所騎乘腳踏車前之籃子內，
    並於同日下午3 時20分許前往台北市大安區○○○路○ 段15
    3 號之青田郵局存錢時，在郵局前之人行道上停好伊所騎乘
    之腳踏車後，1 名頭戴安全帽身高約170 公分之男子用1 把
    刀子割斷伊綁在腳踹車把手上之帶子，並搶走伊黑綠色皮包
    1 只（內有502,500 元、駕照、行照、存摺及印章等物）後
    ，跳上另1 名男子所騎乘等候之銀色機車，往台北市○○○
    路○ 段東往西朝台北市○○○路口方向逃逸，搶伊的人是石
    國基，他們用刀子搶走伊東西等語（見台北偵查卷(3)第185
    至187 頁、第238 頁），及於另案即臺灣台北地方法院93年
    度訴字第1737號案件中到庭證稱：伊到銀行領錢時，因當時
    人很多，而未注意到身旁是否有人盯著伊，伊領錢出來後，
    騎車到對局郵局，就看到1 個人拿刀把伊皮包帶子割斷搶走
    ，伊皮包（帶子）當時是掛在腳踏車手把上，動手搶伊皮包
    的人就是石國基，至於騎車接應之人伊沒有看到臉等語（參
    本院卷第280 頁台北地方法院93年度訴字第1737號判決書）
    相符，足認被告乙○○上開自白確與事實相符，而堪信為真
    實。是被告乙○○有事實欄二第(一)點共同搶奪林麗麗財物之
    犯行，堪以認定
  (七)上揭事實欄二第(三)點之犯罪事實，業據被告乙○○於本院審
    理時坦承不諱，核與告訴人吉同實於警詢時指訴：於93年9
    月17日上午11時40分許，在台北市大安區○○○路○ 段180
    號台灣銀行和平分行內提領美金10,000元及新台幣60,200元
    後，徒步返回住處，在台北市○○區○○街38巷7 號前，突
    遭2 名年約25歲，騎機車身著黃色襯衫，深色褲，2 人均未
    戴安全帽之男子搶奪皮包1 只（內有美金10,000元及新台幣
    60,200元），得手後，該名男子即坐上接應機車往台北市○○街38巷6 弄方向逆向行駛逃逸等語相符（見93年度聲搜字
    第1735號偵查卷第77、78頁，偵查卷(2)第78至79頁），並有
    93年9 月17日台北市大安區泰順38巷7 號前行搶地點之監視
    影像（照片2 幀在卷可憑，見偵查卷(2)第141 頁），足認被
    告乙○○上開自白確與事實相符，而堪信為真實。是被告乙○○有事實欄二第(一)點共同搶奪吉同實財物之犯行，堪以認
    定
  (八)綜上所述，被告辛○○、壬○○、乙○○有事實欄所載之犯
    行，事證明確，渠等犯行堪以認定，應依法論科。
三、論罪科刑之理由：
  (一)按刑法上規定之結夥三人以上犯罪，其在場共同實施犯罪或
    分擔實施犯罪之人，均應算入結夥犯之人數。本件被告乙○○在高雄與被告辛○○、壬○○及在台北與另案被告癸○○
    等人共同搶奪部分，均係由乙○○進入銀行或郵局內，尋找
    鉅額提款之行搶對象，再分別以手語通知在外等候之被告辛○○、壬○○（高雄部分）、另案被告癸○○等（台北部分
    ，癸○○再以手語通知姓名年籍不詳之成年男子及另案被告
    石國基），再由其他共犯（被告辛○○等）尾隨被害人，趁
    被害人不及防備之際，搶奪財物。則乙○○在銀行等內尋找
    行搶之對象，且於確定行搶之對象後，以手語通知被告辛○○等，分擔犯罪行為之一部，且與嗣後之搶奪時間、地點密
    接而具有關連性，被告乙○○、另案被告癸○○自均應算入
    結夥之人數，合先敘明。又按刀子屬金屬製品，且刀刃鋒利
    ，客觀上對人之生命、身體足以造成危險，應屬兇器之一種
    ，附此敘明。
  (二)核被告辛○○及壬○○就上揭事實欄一第(一)、(三)點所為，均
    係犯刑法第325 條第1 條普通搶奪罪，就上揭事實欄一第(二)
    、(四)所為，則均係犯刑法第326 條第1 項之結夥三人以上搶
    奪罪。核被告乙○○就上揭事實欄一第(四)點、事實欄二第(一)
    、(三)點所為，均係犯刑法第326 條第1 項之結夥三人以上搶
    奪罪，就上揭事實欄二第(二)點所為，則係犯刑法第326 條第
    1 項之攜帶兇器、結夥三人以上搶奪罪。
  (三)上揭事實欄一第(一)、(三)點之犯行，被告辛○○、壬○○間；
    上揭事實欄一第(二)點犯行，被告辛○○、壬○○與姓名年籍
    均不詳之成年男子2 人間；上揭事實欄一第(四)點之犯行，被
    告辛○○、壬○○、乙○○間；上揭事實欄二第(一)、(三)點之
    犯行，被告乙○○與另案被告癸○○及姓名年籍均不詳之成
    年男子2 人間；上揭事實欄二第(二)點之犯行，被告乙○○、
    另案被告癸○○、石國基及姓名年籍均不詳之成年男子1 人
    間，各有犯意之聯絡及行為之分擔，均為共同正犯。
  (四)被告辛○○及壬○○就上揭事實欄一所示4 次犯行，均時間
    緊接，方法相同，所犯復為基本構成要件相同之罪名，顯係
    基於概括犯意反覆為之，應依刑法第56條連續犯規定，從一
    情節較重即事實欄一第(二)點之結夥三人以上搶奪罪論科（共
    犯人數較多，且搶得金額較高等），並依法加重其刑。另被
    告乙○○就上揭事實欄一第(四)點犯行及事實欄二所示3 次犯
    行，合計4 次犯行，均時間時間緊接，方法相同，所犯復為
    基本構成要件相同之罪名，顯係基於概括犯意反覆為之，應
    依刑法第56條連續犯規定，從一情節較重即事實欄二第(二)點
    之結夥三人以上，攜帶兇器搶奪罪論科，並依法加重其刑。
  (五)被告乙○○移送併辦部分之犯行（即事實欄二部分），雖未
    據公訴人起訴，然與公訴人起訴書所起訴部分有連續犯之裁
    判上一罪關係，當為起訴效力所及，本院自應一併審理，附
    此敘明。
  (六)另按刑法上所謂常業犯，指反覆以同種類之行為為目的之社
    會活動之職業性犯罪而言（最高法院85年度台上字第510 號
    判例意旨參照）。查本件被告辛○○、壬○○（下稱被告辛○○等二人）固於本案犯有4 次搶奪犯行，且被告辛○○等
    二人均於本院審理時供述渠等最近3 年無工作等語（見本院
    卷第420 頁），然被告壬○○於本院審理時亦供稱：伊將搶
    得之金錢用於償還伊父親欠債，因為伊父親也是聽障等語（
    見本院卷第423 頁），被告辛○○亦供稱：伊與壬○○一樣
    ，將搶得之金錢用於養小孩及一般家用等語（見同上），雖
    堪認定渠等係因缺錢而犯案，然舉凡財產上犯罪，大都因缺
    錢而萌生犯意，苟無恃以為謀生職業之意思，自不能因被告
    辛○○等二人一時欠債缺錢才起意犯案，即認渠等係常業犯
    罪。是被告辛○○等二人雖於本案中犯有4 次之搶奪犯行，
    且金額頗高，惟遍查全卷，渠等並無表明有意長期以搶奪所
    得恃以維生。另審酌渠等本案所犯搶奪犯行僅4 次，且時間
    集中於93年9 月至10月間，前後時間不長，堪認被告辛○○
    等二人係因一時貪念而起意犯案，尚非有意據以長期支應生
    活所需，即與職業性犯罪有長期反覆從事特性，已有不合。
    綜上，被告辛○○等二人雖於本案犯有4 次之搶奪犯行，惟
    既無確切證據證明被告渠等有反覆從事作為職業賴以維生之
    意圖，即不能論以常業搶奪罪（又刑法第327 條常業搶奪罪
    ，業經立法修正刪除，且將於95年7 月1 日施行，附此敘明
    ）。另按搶奪與強盜雖同具不法得財之意思，然搶奪係乘人
    不備，公然掠取他人之財物，如施用強暴脅迫，至使不能抗
    拒而取其財物或令其交付者，則為強盜罪（最高法院64年度
    台上字第1165號判例意旨參照）；搶奪罪以乘人不及抗拒，
    公然掠取其財物為成立要件，雖掠奪之際或不免於暴行，然
    與強盜罪之暴行，必須至使人不能抗拒之情形，迥然有別（
    最高法院32年度上字第2181號判例意旨參照）。又強盜罪所
    施用之強暴、脅迫手段，須足以抑壓被害人之抗拒，使其喪
    失意思之自由（最高法院30年上字第3023號判例意旨參照）
    。經查，本案被告辛○○等二人就事實欄一第(一)、(二)點均係
    徒手以不法腕力行使，趁被害人丁○○、己○○「不及防備
    」之際，而公然掠取告訴人財物，業經本院論證及認定在前
    （參理由欄二第(一)、(二)點），另佐以證人丁○○從未證稱其
    有遭被告辛○○等人對其身體施以強暴、脅迫手段及有何喪
    失意思之自由，而不能抗拒之情及證人即被害人己○○於本
    院更證稱：伊當時看到（手指庭上壬○○）正在搜刮伊椅墊
    下置物箱財物，有拿安全帽打他（行搶之被告）幾下等語（
    見本院卷410 頁），足認被害人丁○○、己○○並無遭強暴
    脅迫而至使「不能抗拒」乙情，實屬灼然甚明。復酌以被告
    辛○○等二人均高大壯碩，若渠等意在以強盜方式強取被害
    人財物，自可輕易以肢體壓制或拳腳毆打被害人丁○○、己○○，至使不能抗拒而主動交付或任其取走財物，然被告辛○○等二人均捨此未為，是被告辛○○、壬○○辯稱：只是
    要搶奪，並無強盜之意，搶奪財物過程中被害人如反抗，亦
    不會施以武力或兇器來讓被害人無法反抗等語，應堪採信，
    是被告辛○○等二人就事實欄一第(一)、(二)小點犯行，當僅係
    構成搶奪罪，是公訴意旨認被告辛○○、壬○○就事實欄一
    第(一)、(二)點應依常業強盜罪處斷，就事實欄一第(三)點應依常
    業搶奪罪處斷，均尚有未洽，惟其追訴目的及起訴之基本事
    實相同，爰依法變更起訴法條，併予敘明。至公訴人雖另稱
    ：被害人丙○○於遭搶後，當場有追上去拉住被告壬○○之
    衣服，被告壬○○為脫免逮捕而以不法之腕力對丙○○施以
    強暴試圖甩開，應構成準強盜罪等語。惟刑法第329 條之準
    強盜罪以竊盜或搶奪，因防護贓物、脫免逮捕或湮滅罪證而
    當場施強暴脅迫為要件，是行為人主、客觀上須以實施強暴
    脅迫為手段，以達防護贓物、脫免逮捕或湮滅罪證之目的，
    始屬相當，如欠缺此項手段、目的關係，即難以該罪相繩。
    經查，被告壬○○於被害人丙○○拉住衣服時，僅將衣服甩
    開，被害人丙○○就放手了，且被害人丙○○亦未因此受傷
    乙情，業據證人戊○○於本院證稱甚詳在卷（見本院卷第
    412 頁），是被告壬○○並無主動積極直接或間接對被害人
    丙○○之身體施以「強暴脅迫」等行為，以壓制被害人之抗
    拒，亦難認其主觀上有以實施強暴、脅迫為手段，以達脫免
    逮捕等之意，則衡諸前揭說明，自難以準強盜罪相繩，併予
    敘明。
  (七)被告辛○○、壬○○、乙○○雖均係自幼瘖啞之人，但渠等
    均分別受有國中肄業、高中畢業、高中畢業之啟聰學校教育
    ，皆能運用手語為謀生必要之溝通，智識能力與常人尚無差
    異。又渠等反藉手語無聲快速傳遞訊息不易為尋常聽人偵知
    之便，組織分工細膩之瘖啞搶奪集團，不僅非較尋常聽人弱
    勢，反較一般耳聰被告之犯罪手法更加高超，自不宜依刑法
    第20條規定減輕其刑。
  (八)爰審酌被告辛○○、壬○○、乙○○均正值年輕力壯之年，
    被告辛○○、壬○○更均身材壯碩，渠等不思從事正當工作
    以獲取所需，竟共同多次搶奪甫自金融機構領款離開之民眾
    ，不僅造成被害人丁○○於案發後經常半夜驚醒及於事隔約
    11個月後至本院作證時，仍難掩驚恐之情及當庭掩面哭泣（
    參本院卷第405 頁）及財產上之損害（與甲○○各自賠償公
    司125,000 元，按月自薪水扣款），亦造成告訴人己○○一
    生辛勤勞苦所得欲繳銀行房屋貸款之退休金瞬間化為烏有，
    復造成告訴人丙○○遭公司要求賠款及辭退，且身心受創過
    度，導致重度憂鬱症，現接受醫師建議變換環境出國靜養中
    （因而具狀請假無法到庭，參本院卷第294 頁）及其他被害
    人精神上與財產上之損害，更危害社會治安至鉅。另衡渠等
    共同搶奪之金額甚鉅，迄未主動賠償任何被害人之損害（然
    被告三人均已同意於本件判決前將查扣款項直接賠償與被害
    人，並逕授權本院處理，且已分配完竣），而初於案發被捕
    後仍否認犯行，更飾詞卸責，增加被害人、證人等多次出庭
    指認之不便及司法資源之耗費，迄至本院審理時始坦承犯行
    之犯後態度，及被告三人分別之前科素行（被告辛○○、壬○○於91年間因強盜案件，先後經臺灣板橋地方法院、臺灣
    高等法院判決均判決有期徒刑7 年後，為最高法院以94年度
    台上字第3229號判決撤銷原判決發回台灣高等法院，現於臺
    灣高等法院更審中，被告辛○○另曾於84年間因搶奪罪入監
    執行有期徒刑1 年10月，於85年4 月24日假釋，同年8 月14
    日縮刑期滿；被告乙○○於85年間因贓物罪，經桃園地方法
    院以85年度易字第631 號判處有期徒刑5 月，緩刑3 年確定
    ，均不構成累犯），被告辛○○、壬○○為動手行搶被害人
    財物之人，被告乙○○僅係負責監看銀行內客戶領款情形以
    尋找作案目標後通知其餘共犯，並未動手行搶及渠等分別犯
    罪之次數、手段、所生危害、智識程度、生活狀況，暨檢察
    官請求從重量刑等一切情狀，分別量處如主文第一、二項所
    示之刑。
  (九)末查，公訴人雖另請求宣告被告三人於刑之執行完畢或赦免
    後，令入勞動場所強制工作等語。惟按有犯罪之習慣或以犯
    罪為常業或因遊蕩或懶惰成習而犯罪者，得於刑之執行完畢
    或赦免後，令入勞動場所，強制工作。前項處分期間為3 年
    以下，刑法第90條固定有明文。然查，被告辛○○、壬○○
    、乙○○雖於本案各犯有4 次搶奪犯行，然依卷附被告三人
    之臺灣高等法院被告全國前案紀錄表、刑案資料查註紀錄表
    各1 份（本院卷第12至15頁、第17至19頁、第21至23頁、第
    365 至371 頁）觀之，被告三人並無多次及長期搶奪、強盜
    等犯罪習慣之前科紀錄（可參第(八)所述），亦非常業犯，已
    如前述，自尚難認渠等有恃此等犯罪之習慣，爰不另宣告被
    告三人於刑之執行完畢後，令入勞動場所強制工作，併予敘
    明。
  (十)至查扣之車牌號碼NY9-206 號、MR3-609 號重型機車各1 部
    及上開機車鑰匙各1 付、雖為被告三人供犯罪所用之物，然
    分屬葉永健、張冬芳所有，並非被告三人所有，除據被告供
    承在卷，並有車籍資料作業系統查詢認可資料資料2 紙在卷
    可稽（見93年度偵字第21987 號偵查卷第251 、252 頁），
    故不予宣告沒收。另扣案被告乙○○之行動電話2 支、彰化
    銀行匯款申請書1 紙、被告壬○○之行動電話1 支及花色衣
    服1 件、被告辛○○之行動電話1 支，均與本案犯罪非有直
    接密切關係，且非違禁物，故不併予宣告沒收。至被告乙○○與另案被告石國基、癸○○等人共犯持以搶奪被害人林麗
    麗財物所用之刀子1 把，因未扣案，復無證據證明係屬被告
    乙○○或共犯所有，亦非屬必須沒收之違禁物，故不宣告沒
    收，又另案被告癸○○、石國基遭查扣之行動電話（含SIM
    卡）、重型機車（車牌號碼CQC-026 、NQ2-235 號各1 部）
    及車牌、安全帽等物，其中或與本案犯罪無關或非有直接密
    切關係，爰亦不予宣告沒收，均附此敘明。
四、適用之法條：
  (一)程序法方面：刑事訴訟法第299 條第1 項前段、第300 條。
  (二)實體法方面：刑法第28條、第56條、第326 條第1 項。
中　　華　　民　　國　　94　　年　　8 　　月　　22　　日
　　　　　　　　　刑事第十五庭審判長法　官　莊松泉
                                    法  官  林揚奇
                                    法  官  林永村
以上正本證明與原本無異。
如不服本判決，應於判決送達後10日內向本院提出上訴狀（應檢
附繕本）。告訴人或被害人如對於本判決不服者，應具備理由請
求檢察官上訴，其上訴期間之計算係以檢察官收受判決正本之日
期為準。
中　　華　　民　　國　　94　　年　　8　　月　　22　　日
　  　　　　      　　　　　　　　　書記官　李祥銘
附表
┌──┬────┬──────┬───────┐
│編號│被拘捕人│拘捕時間　　│拘捕地點　　　│
├──┼────┼──────┼───────┤
│ 1  │辛○○　│93年10月28日│高雄縣阿蓮鄉  │
│　　│　　　　│下午2 時30分│清蓮村中山路  │
│    │        │            │30巷51號      │
├──┼────┼──────┼───────┤
│ 2  │壬○○　│93年10月28日│高雄市○○路  │
│　　│　　　　│上午11時5 分│與榮耀路口　  │
├──┼────┼──────┼───────┤
│ 3  │乙○○　│93年10月28日│高雄市○○路  │
│　　│　　　　│上午11時15分│與榮德路口　  │
└──┴────┴──────┴───────┘
附錄本案論罪科刑法條：
中華民國刑法第321條
犯竊盜罪而有左列情形之一者，處6 月以上、5 年以下有期徒刑
：
一  於夜間侵入住宅或有人居住之建築物、船艦或隱匿其內而犯
    之者。
二  毀越門扇、牆垣或其他安全設備而犯之者。
三  攜帶兇器而犯之者。
四  結夥三人以上而犯之者。
五  乘火災、水災或其他災害之際而犯之者。
六  在車站或埠頭而犯之者。
前項之未遂犯罰之。
中華民國刑法第325條第1項：
意圖為自己或第三人不法之所有，而搶奪他人之動產者，處6 月
以上5 年以下有期徒刑。
中華民國刑法第326條第1項：
犯前條第1 項之罪，而有第321 條第1 項各款情形之一者，處1
年以上7 年以下有期徒刑。
